臺灣高等法院民事裁定　　　　　　　　　 96年度抗字第980號
抗　告　人　法務部行政執行署宜蘭行政執行處
法定代理人　乙○○
上列抗告人因與相對人甲○○間拘提管收事件，對於中華民國96
年5月28日臺灣宜蘭地方法院96年度拘字第27號所為裁定提起抗
告，本院裁定如下：
    主      文
抗告駁回。
抗告程序費用由抗告人負擔。
    理      由
一、抗告人於原法院聲請意旨略以：相對人因欠繳84年度綜合所
    得稅等，合計新台幣50萬2072元（計至96年5月23日，不含
    利息及滯納金），經財政部北區國稅局七堵稽徵所等合法送
    達執行名義於相對人，惟相對人均未於繳納期限內清繳，案
    經移送機關先後移送抗告人執行。抗告人先後以95年1月6日
    及96年2月27日宜執忠95年綜所稅執字第412號函通知相對人
    分別於95年1月27日上午10時30分及96年3月26日上午10時40
    分到抗告人處清繳欠款或提供相當之擔保，並據實報告應供
    強制執行之財產狀況。惟相對人經合法通知，無正當理由均
    不到場。查相關案件移送抗告人處執行後，迄未徵起任何金
    額，故有強制相對人到場報告財產狀況之必要，爰裁定准予
    96年9月30日前拘提到案，且得於夜間、例假日或其他休息
    日拘提。
二、原裁定意旨以：抗告人核發之2次執行命令，僅其中96年2月
    27日執行命令合法送達相對人，相對人未於限期之同年3月2
    6日到場，亦未報告財產狀況、提供相當擔保，依行政執行
    法第17條第2項規定，抗告人須再經合法通知，相對人無正
    當理由不到場之情形，始得聲請法院裁定拘提。茲抗告人未
    再為合法通知，即行聲請拘提，顯與行政執行法第17條第1
    項第5款、第6款，第2項所規定得裁定拘提管收之要件不符
    ，因而裁定駁回抗告人之聲請。
三、抗告意旨則以：現行民事訴訟法第138條第2項規定，寄存送
    達自寄存之日起經10日發生效力，其規定係立法院於92年1
    月14日三讀通過修正案時所增訂，司法院公告自92年9月1日
    起施行，修正前之條文與現行行政程序法第74條第1項規定
    略同，惟無論司法實務或學者見解，一概認為應以黏貼通知
    書之日期（即寄存之日期）為送達生效之日期，司法行政部
    門之函示亦同，足證行政程序法第74條本身已明定寄存送達
    生效之日期為寄存當日，既非法律有漏洞，依最高法院93年
    度台上字第1718號裁判意旨，自不生類推適用而補充之問題
    ，縱適用行政程序法第74條之結果，無法充分保障受送達人
    之權益，亦屬修法之問題，行政程序法第74條既未隨同修正
    ，自當續予適用，原法院捨之不用，逕予類推適用民事訴訟
    法第138條第2項之規定，自非允宜，為此提起本件抗告，請
    求廢棄原裁定。
四、按公法上金錢給付義務之義務人有下列情形之一者，行政執
    行處得命其提供相當擔保，限期履行，並得限制其住居：（
    一）顯有履行義務之可能，故不履行。（二）顯有逃匿之虞
    。（三）就應供強制執行之財產有隱匿或處分之情事。（四
    ）於調查執行標的物時，對於執行人員拒絕陳述。（五）經
    命其報告財產狀況，不為報告或為虛偽之報告。（六）經合
    法通知，無正當理由而不到場。行政執行法第17條第1項定
    有明文。又依同條第2項規定，義務人經行政執行處依前項
    規定命其提供相當擔保或限期履行，屆期不履行亦未提供相
    當擔保，且有下列情形之一，而有強制其到場之必要者，行
    政執行處得聲請法院裁定拘提之：（一）顯有逃匿之虞。（
    二）經合法通知，無正當理由而不到場。據此，行政執行處
    如以義務人經合法通知而不到場報告為由，聲請拘提時，須
    義務人經第一次合法通知，無正當理由而不到場，經行政執
    行處命其提供相當擔保，限期履行，而義務人屆期既不履行
    亦未提供相當擔保，且有再經合法通知，無正當理由而不到
    場之情形，復有強制到場之必要者，始得聲請拘提之。
五、次按民事訴訟文書之寄存送達，依92年2月7日修正公布、同
    年9月1日施行之民事訴訟法第138條第2項規定，自寄存之日
    起，經10日發生效力，此因於寄存送達之情形，應受送達人
    未必能即時領取訴訟文書而知悉其內容，故特設此規定以保
    障其權益。而行政執行行為屬廣義的行政機關之行政行為，
    行政執行機關因行政執行行為而須送達行政執行文書時，應
    適用行政程序法第一章第十一節送達之規定，而無依行政執
    行法第26條準用強制執行法第30條之1，再準用民事訴訟法
    有關送達規定之餘地。惟有關行政執行文書寄存送達之生效
    日期，行政程序法雖未如前述民事訴訟法增設第138條第2項
    規定，但基於保障應受送達人權益之同一理由，解釋上應認
    為有上開規定之類推適用，而不能一如往昔，仍解為將文書
    寄存時，即生送達之效力（最高法院93年度台抗字第649號
    裁判意旨參照）。
六、經查，抗告人因相對人滯納綜合所得稅事件，於95年1月6日
    以寄存送達方式送達通知書，命相對人於同年1月27日報告
    財產狀況，因相對人未為報告，抗告人復於96年2月27日以
    寄存送達方式送達通知書，命相對人應於同年3月26日前繳
    清所欠稅款或提供相當之擔保，相對人均未依限繳清稅款或
    提供相當之擔保等情，有執行命令及送達證書（見原法院卷
    第3至6頁）可憑。上開95年1月6日執行命令，係於同年月19
    日始為寄存送達（見原法院卷第4頁），依前開說明，自應
    類推適用民事訴訟法第138條第2項之規定，於同年2月3日（
    期間末日1月30日為春節假日期間，應以2月3日代之）發生
    送達效力，已逾抗告人命相對人報告財產狀況之期限（95年
    1月27日），則相對人未遵限報告，為有正當理由；嗣抗告
    人另於96年2月27日以執行命令，命相對人於同年3月26日提
    供擔保，及據實報告應供強制執行之財產狀況，而於同年3
    月8日為寄存送達於平溪郵局（見原執行卷第6頁），依上開
    說明，應於同年月19日發生送達效力，雖屬合法，惟相對人
    無正當理由，而未依限於同年3月26日到場，亦未報告財產
    狀況、提供相當擔保，依前開說明，抗告人須再經合法通知
    ，相對人仍無正當理由不到場時，始得聲請裁定拘提。茲抗
    告人未再為合法通知，即行聲請拘提，顯與行政執行法第17
    條第1項第5款、第6款，第2項所規定得裁定拘提管收之要件
    不符。原法院因而裁定駁回抗告人之聲請，於法並無不合。
    抗告意旨指摘原裁定不當，求予廢棄，為無理由，應予駁回
    。
七、據上論結，本件抗告為無理由，裁定如主文。
中　　華　　民　　國　　96　　年　　7 　　月　　30　　日
                    民事第14庭
                        審判長法  官  許正順
                              法  官  張  蘭
                              法  官  黃麟倫
正本係照原本作成。
不得再抗告。
中　　華　　民　　國　　96　　年　　7 　　月　　31　　日
                              書記官  王敬端
